【裁判字號】    95,訴,4233
【裁判日期】    951229
【裁判案由】    偽證
【裁判全文】
臺灣高雄地方法院刑事判決              95年度訴字第4233號
公  訴  人  臺灣高雄地方法院檢察署檢察官
被      告  甲○○
                    現於臺灣高雄女子監獄（另案執行）
上列被告因偽證案件，經檢察官聲請簡易判決處刑（95年度偵字
第27326 號），本院簡易庭認不宜依簡易程序審理（95年度簡字
第7219號），簽請改依通常程序判決審理，嗣被告於準備程序進
行中就被訴事實為有罪之陳述，經告知簡式審判程序之旨、並聽
取當事人之意見後，本院裁定由受命法官獨任進行簡式審判程序
，並判決如下：
    主  文
甲○○於檢察官偵查時，於案情有重要關係之事項，供前具結，
而為虛偽陳述，累犯，處有期徒刑肆月。
    事  實
一、甲○○前因違反麻醉藥品管理條例案件，經臺灣雲林地方法
    院以85年度易字第1366號判處有期徒刑6 月確定，甫於民國
    89年5 月21日縮刑期滿執行完畢，猶不知悔改。明知其未曾
    向董潤祥購買第一級毒品海洛因之事實，竟於93年7 月20日
    ，在臺灣雲林地方法院檢察署檢察官偵辦董潤祥涉嫌違反毒
    品危害防治條例案件時，經檢察官命其以證人身份具結後，
    就董潤祥所涉販賣第一級毒品海洛因之犯罪事實而為證述，
    詎甲○○乃基於偽證之犯意，就董潤祥所涉前揭販賣毒品案
    情之重要關係事項，虛偽陳述曾向董潤祥購買第一、二級毒
    品云云。嗣因甲○○於臺灣雲林地方法院95年7 月21日審判
    程序中，經審判長訊問後即自承其係因想要獲得交保、方始
    為前開虛偽陳述等語，進而查悉上情。
二、案經臺灣雲林地方法院函送臺灣雲林地方法院檢察署呈請臺
    灣高等法院檢察署移轉臺灣高雄地方法院檢察署檢察官偵查
    起訴。
    理  由
一、本件被告甲○○所犯為死刑、無期徒刑或最輕本刑為3 年以
    上有期徒刑以外之罪，其於準備程序中就被訴事實為有罪之
    陳述，經法官告知簡式審判程序之旨，並聽取公訴人及被告
    之意見後，依刑事訴訟法第273 條之1 第1 項規定，裁定由
    受命法官獨任進行簡式審判程序，合先敘明。
二、上開犯罪事實，業據被告甲○○坦承不諱，並有臺灣雲林地
    方法院檢察署93年7 月20日偵訊筆錄及其以證人身分具結之
    結文（參臺灣雲林地方法院檢察署95年度偵字第4379號卷第
    48、53頁）等在卷可證，足徵被告之自白核與事實相符，是
    本件事證明確，被告前揭偽證犯行，洵堪認定。
三、核被告甲○○所為，係犯刑法第168 條之偽證罪。被告前因
    違反麻醉藥品管理條例案件，經臺灣雲林地方法院以85年度
    易字第1366號判處有期徒刑6 月確定，甫於89年5 月21日縮
    刑期滿執行完畢等情，有臺灣高等法院被告前案紀錄表1 份
    在卷可參，其於有期徒刑執行完畢後5 年內，再故意犯本件
    有期徒刑以上之罪，為累犯，應依刑法第47條之規定加重其
    刑（本件被告係故意犯罪，不論依新舊法均成立累犯，自無
    比較適用之問題）。又其於所虛偽陳述之董潤祥違反毒品危
    害防制條例案件裁判確定前，即臺灣雲林地方法院95年7 月
    21日審判程序中坦承其係虛偽陳述之情（見臺灣雲林地方法
    院檢察署95年偵字第4379卷第66頁），符合刑法第172 條規
    定犯偽證罪者，於所虛偽陳述之案件裁判確定前自白之要件
    ，應依法減輕其刑，並先加後減之。爰審酌被告為求得個人
    於偵審時得以交保，竟為偽證行為，影響國家偵查權之正確
    行使，妨害司法之公正性，並增加訴訟資源之浪費，復使董
    潤祥無端遭檢察官起訴，影響權益甚鉅，惟考量其犯後已坦
    承犯行，態度尚佳，及董潤祥未因本次被告偽證之行為而遭
    法院判刑等一切情狀，量處如主文所示之刑，以示懲儆。（
    按刑法第172 條就犯偽證罪、誣告罪，於裁判或懲戒處分確
    定前自白者，應減輕或免除其刑之規定，雖列於刑法分則編
    ，且係就個別之特定犯罪行為而設，然其立法目的與自首規
    定雷同，係在藉此優惠，鼓勵行為人及時悔悟，並早日發現
    真實，節省訴訟勞費，避免審判權遭受不當之侵害，此一規
    定，既未變更其犯罪類型，自屬相當於「總則」之減免其刑
    規定，其原有法定刑並不因此而受影響。故犯刑法第168 條
    之偽證罪，其法定刑為7 年以下有期徒刑，縱行為人於所偽
    證之案件裁判確定前自白，經依同法第172 條規定減輕其刑
    ，並宣告6 個月以下有期徒刑者，仍無同法第41條諭知易科
    罰金標準之適用，有最高法院95年度台上第4927號判決可資
    參照，附此敘明。）
據上論斷，應依刑事訴訟法第273 條之1 第1 項、第284 條之1
、第299 條第1 項前段，刑法第168 條、第47條、第172 條，判
決如主文。
中    華    民    國    95    年    12    月    29    日
                    刑事第八庭  法  官  王俊彥
如不服本判決，得自收受送達之日起10日內，向本院提起上訴。
以上正本證明與原本無異。
中    華    民    國    95    年    12    月    29    日
                                書記官  鄭永媚
附錄本案論罪法條：
刑法第168條、第172條
中華民國刑法第168條
（偽證罪）
於執行審判職務之公署審判時或於檢察官偵查時，證人、鑑定人
、通譯於案情有重要關係之事項，供前或供後具結，而為虛偽陳
述者，處7 年以下有期徒刑。
中華民國刑法第172條
（偽證、誣告自白減免）
犯第168 條至第171 條之罪，於所虛偽陳述或所誣告之案件，裁
判或懲戒處分確定前自白者，減輕或免除其刑。


司法院資訊處製作；財團法人民間司法改革基金會備份。
